【裁判字號】    97,交抗,108
【裁判日期】    970522
【裁判案由】    聲明異議
【裁判全文】
臺灣高等法院臺南分院交通事件裁定     97年度交抗字第108號
抗  告  人  甲○○
即受處分人
上列抗告人因違反道路交通管理處罰條例案件，不服臺灣臺南地
方法院，中華民國九十七年三月十一日所為裁定（九十六年度交
聲字第七０六號），提起抗告，本院裁定如下：
    主  文
抗告駁回。
    理  由
一、本件抗告意旨略以：抗告人即受處分人甲○○因在外工作，
    ，而與抗告人同居之母親並不識字，自屬行政程序法第七十
    二條第一項規定中之「不具辨別事理能力之同居人」，故原
    處分機關裁決書雖於民國（下同）九十六年七月十八日由抗
    告人之母親代收，惟不生送達之效力，原審以抗告人於同年
    八月九日始提出異議，已逾二十日之異議不變期間為由，駁
    回抗告人之異議，尚屬有誤，為此提起抗告，請求撤銷原裁
    定云云。
二、按受處分人不服道路交通管理處罰條例第八條所定主管機關
    所為之處罰，得於接到裁決書之翌日起二十日內，向管轄地
    方法院聲明異議；又交通法庭認聲明異議不合法律上之程式
    或其異議權已經喪失，且無從補正者，應以裁定駁回之，道
    路交通管理處罰條例第八十七條第一項及道路交通案件處理
    辦法第十八條前段分別定有明文。再按處理違反道路交通管
    理事件，有關文書送達之程序，依行政程序法之規定，違反
    道路交通管理事件統一裁罰基準及處理細則第五條規定甚明
    ；而依行政程序法第七十二條第一項前段、第七十三條第一
    項規定：送達，於應受送達人之住居所、事務所或營業所為
    之；於送達處所不獲會晤應受送達人時，得將文書付與有辨
    別事理能力之同居人而為送達。又所謂「有辨別事理能力」
    之同居人，係指在客觀上對一般事務有辨別能力者，即具有
    普通常識，能了解送達之作用及效果之人即可（最高法院著
    有七十五年度台上字第一三四號裁判可資參照）。
三、經查：
(一)本件抗告人住所設於臺南市○區○○路一段一百九十三巷一
    百二十二號，為抗告人所自承，此觀本件聲明異議狀及臺南
    市警察局舉發違反道路交通管理事件通知單上地址欄即明，
    並有個人基本資料查詢結果在卷可佐，足徵原處分機關對抗
    告人所為有關文書送達，應以上開處所為抗告人之應送達處
    所，合先陳明。
(二)抗告人於九十六年二月九日二十三時十七分，騎乘車牌號碼
    ＯＲＱ－八三二重型機車，「行經臺南市○○路○段地下道
    時，拒絕接受酒精濃度測試之檢定」，原處分機關依前揭舉
    發之違規事實，將嘉監南字第裁七四－Ｓ00000000
    號違反道路交通管理事件裁決書依照上址為送達，於九十六
    年七月十八日送達至抗告人上開住所，並由抗告人之母簽收
    等情，有臺南市警察局九十六年二月九日南市警交字第Ｓ0
    0000000號違反道路交通管理事件通知單、原處分機
    關送達郵件證書附卷可佐（見原審卷第五至七頁），故裁決
    書已送達於有辨別事理能力之同居人無誤，依上揭說明，原
    處分機關之裁決書已合法送達於抗告人，應可認定。則抗告
    人不服原裁決而聲明異議者，揆諸上揭說明，抗告人應自送
    達之翌日即九十六年七月十九日起算二十日，至遲應於同年
    八月七日（星期二）前聲明異議，然抗告人遲至九十六年八
    月九日始具狀向原處分機關聲明異議，此有原處分機關九十
    七年二月二十二日嘉監南字第０九七０一０四０八九號函附
    該機關聲明異議收文登記影本足稽（見原審卷第三十八頁）
    ，顯已逾越法定二十日不變期間，其異議不合法律上程式，
    即可認定。
(三)抗告人固辯稱，其母年邁且無識字能力，不具辨別事理能力
    云云，然抗告人之母於收受本件裁決書時，尚能持印章蓋用
    於掛號郵件收件回執上，顯見其母並非不能了解送達之作用
    及效果之人，自為有辨別事理能力之人，原處分機關將裁決
    書送達於抗告人住所，而由與抗告人同居之有辨別事理能力
    之母親收受，所為送達，自屬合法。原審因而駁回受處分人
    之聲明異議，經核並無不合。是抗告人提起本件抗告，為無
    理由，應予駁回。
四、據上論斷，應依道路交通案件處理辦法第二十六條，刑事訴
    訟法第四百十二條，裁定如主文。
中    華    民    國    97    年    5    月    22   日
                  刑事第三庭  審判長法  官  陳義仲
                                    法  官  蔡勝雄
                                    法  官  蘇清水
以上正本證明與原本無異。
不得再抗告。
                                    書記官  陳嘉琍
中    華    民    國    97    年    5     月    23    日


司法院資訊處製作；財團法人民間司法改革基金會備份。
